臺灣臺東地方法院刑事判決　　　　　　　　　　　　　九十三年度易字第二一五號
　　公　訴　人　臺灣臺東地方法院檢察署檢察官
　　被　　　告　丁○○
　　選任辯護人　吳漢成律師
右列被告因贓物案件，經檢察官提起公訴（九十三年度偵字第一八三九號），本院判
決如左：
    主  文
丁○○牙保贓物，處有期徒刑陸月，如易科罰金，以參佰元折算日。
    事  實
一、丁○○係臺東縣卑南鄉明峰村明峰二五號之「城鄉資源回收場」負責人，從事經
    營資源回收業務，因乙○○（所涉故買贓物罪改由簡易判決處刑）曾詢問有無廉
    價之自用小貨車可出售，其明知戊○○（由本院另案審理）於民國九十三年六月
    七日晚上至前揭資源回收場向其兜售之車牌號碼ＷＶ－四七三０號之自用小貨車
    （為金展行所有，平日為丙○○使用係戊○○於九十三年六月七日下午五時許，
    在臺東縣臺東市○○街國宅之停車場內竊得）係偷來之贓車，竟基於牙保贓物之
    犯意，遂將乙○○之前所留聯絡電話號碼交付戊○○，乙○○見有利可圖，亦明
    知上揭自用小貨車係贓物，竟應允之，戊○○遂於同年月八日晚上十二時許，在
    臺東縣卑南鄉之瑞源橋邊，將上揭贓車交付乙○○，交易完成後，由乙○○開車
    載戊○○回丁○○處收取買賣價金新臺幣（下同）六千元，嗣警方循線查獲戊○○竊盜犯行後，經戊○○供出上情，並起獲前述贓車。
二、案經臺東縣警察局關山分局報請臺灣臺東地方法院檢察署檢察官偵查起訴。
    理  由
一、訊之被告丁○○矢口否認右揭贓物犯行，辯稱：戊○○及潘信宏曾為出售一輛自
    用小貨車而去找過伊，但伊並不知道該車是偷來的，且僅願以三千元購買報廢車
    輛，戊○○表示該自用小貨車還能開而開價六千元，伊並未購買，因之前伊大哥
    的朋友乙○○表示要購買報廢車輛作為農用車使用且留下聯絡電話號碼，伊遂將
    抄放在桌墊下資料告知戊○○，讓他們自己聯絡並談價錢，伊並沒有拿錢給戊○○等云云，然查：
（一）前述自用小貨車係被害人丙○○於右揭時間、地點為證人戊○○竊取，該車並
      非係報廢車輛且車況仍不錯等情，業據被害人丙○○於警詢及證人戊○○於偵
      查及審理中證述綦詳，並有車籍資料、贓物認領保管單及汽車新領牌照登記書
      在卷可稽，足認該自用小貨車為贓車之事實。又證人戊○○於偵查及審理中具
      結證稱：伊有告訴丁○○及買車的人說車子是偷來的，而被告亦知道，不然哪
      有這麼便宜等語明確（見九十三年八月二十日之偵訊筆錄、九十四年一月四日
      之審判筆錄），又被告於偵查中供述：「戊○○有開一部藍色的小貨車到我的
      資源回收場，說要賣給我，我就向他說我只買報廢車，這部車還很新可以開，
      當廢鐵很可惜」等語（見九十三年八月十九日之偵訊筆錄），及其在本院審理
      中亦自承：「我是收購報廢的小貨車，那部車輛還可以用，我覺得可惜」等語
      （見九十三年十一月二十九日之審理筆錄），則除證人戊○○已證述其有告訴
      被告該車之來源者外，被告亦自承該自用小貨車很新而尚可使用，足認被告明
      知該自用小貨車與一般報廢車輛不同而為贓物並具有贓物之認識。
（二）又證人戊○○於審理中證稱：伊係經由友人潘信宏介紹前往初鹿一家舊貨商找
      被告，被告有拿電話號碼給伊，並叫伊開車至瑞源找乙○○，又乙○○向伊購
      買之第二輛贓車並沒有透過被告等語（見九十四年一月四日之審理筆錄），核
      與被告於警詢、偵查及審理中亦自承：伊有將電話號碼給戊○○請他自己打電
      話並自己談價錢，又伊承認有介紹乙○○購買這部車等語（見九十三年七月二
      十七日之警詢筆錄、九十三年八月十九日之偵訊筆錄、九十四年一月四日之審
      理筆錄），而證人乙○○於偵查結稱：伊係經朋友介紹購買自用小貨車，後來
      戊○○有打電話跟伊聯絡，伊有答應要購買並談妥價格，且表示還需要另外一
      輛等語（見九十三年八月十九日之警詢筆錄），雖證人乙○○於審理中證稱：
      伊於九十三年有去資源回收場找過被告，但係因上下車的鋁梯被偷走，請被告
      注意如果有人拿來賣請通知，伊要把鋁梯買回，有把電話留給被告店裡的小姐
      ，又伊並沒有找被告幫忙找回收車或報廢車，並不認識戊○○，也沒有告訴過
      戊○○聯絡電話，但有跟戊○○買過二輛車，第一輛車是戊○○直接以電話聯
      絡，買車過程並沒有其他人介入，又戊○○有把車開到瑞源橋邊將車輛交給伊
      ，且由伊與友人開車載戊○○回被告經營之回收場等情（見九十四年一月四日
      之審判筆錄），然證人乙○○所證，除與證人戊○○及被告之供述有不一致者
      外，倘其事先並未表示要購買自用小貨車並且留下聯絡之電話號碼，何以在其
      不認識戊○○之情況下，戊○○會取得其聯絡方式，其不僅未加拒絕反而進一
      步與之密切聯繫買車、交車事宜，則證人乙○○所為前開證詞，無非係迴護被
      告之詞，是否屬實，亦有可議之處，而尚難率予採信，從而應足認被告因經營
      資源回收場而有銷售管道，乙○○確實曾將其聯絡電話留給被告，被告亦有將
      該聯絡電話告知戊○○等情，堪認證人戊○○與乙○○買賣前述贓車係透過被
      告媒介之事實。
（三）參以證人戊○○當時所使用電話號碼0000000000之行動電話與證人
      乙○○所使用電話號碼0000000000之行動電話，由前揭電話號碼之
      雙向通聯紀錄顯示，二人於九十三年六月八日晚上十一時三十七分許及同年月
      九日三時二十分許，有通話之情形，可知證人戊○○與乙○○二人有聯絡，並
      有商談購買贓車之事實。
（四）雖被告辯稱：伊並未給付現金給證人戊○○，也沒有代墊款項等云云，然業據
      證人戊○○於偵查及審理中證稱：第一輛及第二輛之自用小貨車分別賣六千元
      及一萬元，伊將第一輛贓車開往瑞源橋交付後，有拜託買車的人載伊回到被告
      所經營的資源回收場，當時乙○○也有下車，被告與乙○○有先交談過，伊有
    收到現金六千元，離開時乙○○沒有離開，之後用走的回臺東市等情明確（見
      九十三年八月二十日之偵訊筆錄、九十四年一月四日之審理筆錄），而證人乙○○於審理中則證述：第一輛贓車係以一萬五千元購買，第二輛贓車則是一萬
      元購買，又戊○○將第一輛贓車開往瑞源橋邊交車，伊及一位朋友有載他回被
      告經營的回收場，伊並沒有下車，也沒有跟被告講話，有關第一輛贓車之款項
      好像過兩天後就直接給戊○○，交款地點與交車地點同，第二輛贓車之款項一
      萬元，分兩次給付，因交車的時候身上僅有二千元，餘款八千元在關山的永晴
      診所交付等情（見九十四年一月四日之審理筆錄），二人雖對於乙○○有無下
      車至回收場乙節證述，惟渠等對於交車後有載戊○○至回收場及乙○○未當場
      交付車款乙節卻相互一致，此部分證言應屬可信，倘若被告並沒有要交付現金
      六千元給戊○○，何以戊○○要特別回到被告所經營之資源回收場，再徒步回
      臺東市區，此有顯悖常情，足認係被告要代墊款項，戊○○方請託乙○○載回
      被告處，否則戊○○應該要求乙○○直接載其回臺東市區，況且乙○○於偵查
      中證述：伊購買第一輛贓車之款項並未給付（見九十三年八月十九日之偵訊筆
      錄），與審理中證述於購車後二天內給付之情節前後並不一致，雖證人乙○○
      表示有關交錢的細節記憶不是很清楚，但其對於第二次交付款項之細節卻記憶
      清晰，可見證人乙○○所言為迴護被告之詞。綜上，因證人乙○○係以一萬五
      千元之價格購買第一輛贓車，而證人戊○○是以六千元之價格出售，且由戊○○於交車後特別要求回被告所經營之資源回收場且取得現金等情觀之，該款項
      應係被告代墊，而被告是將前開差額作為牙保之費用等情。
（五）綜右所述，被告所辯無非卸責之詞，不足採信，本件事證明確，被告前述牙保
      贓物犯行，堪予認定，應依法論科。
二、核被告所為，係犯刑法第三百四十九條第二項之牙保贓物罪。蓋所謂牙保即居間
    介紹之意，至其有償抑無償，直接或間接，皆與罪之成立無涉，茲被告既明知右
    揭自用小貨車係戊○○因犯罪所取得之財物，猶居間介紹乙○○購買，顯係以牙
    保之意思，為之媒介，自應成立本件犯罪。公訴人認被告所為係犯刑法第三百四
    十九條第二項之故買贓物罪，起訴法條容有錯誤，惟其社會基本事實同一，應予
    變更。爰審酌被告牙保贓物，將使被害人於財產遭受不法侵害後，其回復請求權
    之行使發生困難之危害，及其所為本件犯罪之方法、所牙保贓物之價值、造成之
    危害等一切情狀，量處如主文所示之刑，並諭知易科罰金之折算標準。
據上論斷，應依刑事訴訟法第二百九十九條第一項前段、第三百條，刑法第三百四十
九條第二項、第四十一條第一項前段，罰金罰鍰提高標準條例第第一條前段、第二條
，判決如主文。
本案經檢察官甲○○到庭執行職務
中      華      民      國     九十四     年     一     月     十八     日
                                  臺灣臺東地方法院刑事第三庭
                                      審判長法  官  楊力進
                                            法  官  范乃中
                                            法  官  連雅婷
右正本證明與原本無異。
如不服本判決，應於判決送達後十日內向本院提出上訴狀。（須附繕本）
「切勿逕送上級法院」
                                            書記官  蘇美琴
中      華      民      國     九十四     年     一     月    二十四    日
附記
中華民國刑法第三百四十九條第二項
搬運、寄藏、故買贓物或為牙保者，處五年以下有期徒刑、拘役或科或併科一千元以
下罰金。
